臺灣臺南地方法院刑事判決
110年度訴字第1017號
公  訴  人  臺灣臺南地方檢察署檢察官
被      告  侯秋峯



選任辯護人  林宗翰律師
上列被告因偽造有價證券等案件，經檢察官提起公訴（109年度
偵緝字第754號），本院判決如下：
    主  文
侯秋峯犯偽造有價證券罪，處有期徒刑參年貳月；又犯使公務員
登載不實罪，處有期徒刑參月，如易科罰金，以新臺幣壹仟元折
算壹日。
未扣案「張淑娟」印章壹枚、扣案如附表一所示之私文書上偽造
之「張淑娟」指印壹枚、「張淑娟」署名參枚、「張淑娟」印文
參枚、如附表二所示「張淑娟」署名貳枚、「張淑娟」印文貳枚
，均沒收之。
    事  實
一、侯秋峯（其餘所涉侵占等罪嫌，經檢察官另為不起訴處分）
    與張淑娟（所涉詐欺等罪嫌，經檢察官另以109年度偵字第9
    213號為不起訴處分確定）原為夫妻，侯秋峯於民國101年11
    月1日與張淑娟離婚後，再於103年1月22日與林純如（所涉
    詐欺等罪嫌，經檢察官另以109年度偵緝字第628號為不起訴
    處分）登記結婚。侯秋峯明知其未獲張淑娟、林純如之同意
    或授權，竟仍意圖為自己不法之所有暨意圖供行使之用，基
    於詐欺取財、偽造有價證券、行使變造國民身分證、行使偽
    造私文書之犯意，先於101年9月16日前某時，在臺南市某統
    一超商中，將林純如之相片黏貼至張淑娟之國民身份證影本
    上，加以影印而變造張淑娟之國民身分證影本，再於101年9
    月16日某時許，持前揭變造之國民身分證影本，至高雄市湖
    內區中山路上某統一超商中，以自己為借款人且提供國民身
    分證及健保IC卡等證件擔保、張淑娟為連帶保證人，向張清
    全借款新臺幣（下同）50萬元。侯秋峯並冒用張淑娟之名義
    ，於如附表一所示之借據連帶保證人欄、補連帶保證人之正
    本身分證核對確認簽名確認欄、清償明細表㈠連帶保證人欄
    、附表二所示之本票發票人欄上，分別偽簽「張淑娟」之署
    名、偽捺代表「張淑娟」之指印，及蓋用由不知情之刻印業
    者代刻偽造之「張淑娟」印章於其上，虛偽表示張淑娟同意
    擔任該債務之連帶保證人並簽發本票以供擔保之意，並將上
    開文件交予張清全以行使，另於101年12月7日某時許，偕同
    林純如至上址統一超商供張清全核對確認與前揭變造之身分
    證照片相符，致張清全不疑有他而同意借款，並於101年9月
    16日、同年9月18日及12月7日分別交付10萬元、20萬元及20
    萬元予侯秋峯，足以生損害於張淑娟及戶政機關對於國民身
    分證管理之正確性。
二、侯秋峯明知其國民身分證及健保IC卡已出質予張清全供作渠
    等借款之擔保，並未遺失，竟仍於102年7月25日，前往臺南
    市永康區戶政事務所及衛生福利部中央健康保險署南區業務
    組聯合服務中心，以上開證件遺失為由，申請補發國民身分
    證及健保IC卡，致前揭機關承辦人員於形式審查後，將上開
    不實事項以電腦輸入方式登載於其職務上所執掌之準公文書
    ，並據以製作補發國民身分證、健保IC卡各1張予侯秋峯，
    足以生損害於中央健康保險署及戶政機關對於資料管理之正
    確性。
三、案經張清全告訴臺灣臺南地方檢察署檢察官偵查起訴。
    理  由
一、證據能力部分：本判決以下所引用之具傳聞性質之證據，檢
    察官、被告及其選任辯護人於本案準備程序均表示同意做為
    證據使用，迄於言詞辯論終結前，亦未爭執其證據能力，本
    院審酌前開證據之作成或取得之狀況，並無非法或不當取證
    之情事，且經本院於審判期日就上開證據依法進行調查、辯
    論，依刑事訴訟法第159條之5規定，均具有證據能力。
二、訊據被告對於上揭犯行於偵訊及本院均坦承不諱，核與證人
    即告訴人張清全於司法警察調查中、偵訊中之陳述、證人張
    淑娟於司法警察調查中、偵訊中及本院準備程序中之陳述、
    證人林純如於司法警察調查中、偵訊中之陳述相符，復有卷
    附臺灣臺南地方法院臺南簡易庭107年度南簡字第1148號民
    事判決1份、臺南○○○○○○○○108年8月27日南市永康戶字第108
    0063444號函暨所附國民身分證申請書1份、衛生福利部中央
    健康保險署108年1月2日健保高字第1075168380號函暨所附
    晶片健保卡製卡紀錄、請領健保卡申請表1份、附表一、二
    所示之借據、補連帶保證人之正本身分證核對確認、清償明
    細表㈠、本票2紙等文件可佐，堪信被告上揭自白與事實相符
    ，可採信為真實。被告犯行事證已明確，應依法論科。
三、論罪科刑
  ㈠按文書之影印本，與抄寫或打字者不同，實係原本內容之重
    複顯現，且其形式、外觀、即一筆一劃，亦毫無差異，於吾
    人社會生活上自可取代原本，被認為具有與原本相同之社會
    機能與信用性（憑信性），故在一般情形下皆可適用，而視
    其為原本制作人直接表示意思之內容，成為原本制作人所作
    成之文書，自非不得為偽造文書罪之客體。故若將原本予以
    影（複）印後，將原本之部分內容竄改，重加影印，其與無
    制作權人將原本竄改，作另一表示意思者無異；即原本之部
    分內容，以掩蓋、粘貼、重疊或其他不正當方法制成影（複
    ）本，使其內容與原本顯有差異者，亦與無制作權人將原本
    竄改，作另一表示意思者相同，亦難謂無變造文書之犯行，
    最高法院91年度台上字第7543號判決意旨可資參照。
  ㈡又按本票為有價證券，行使偽造之有價證券以使人交付財物
    ，本即含有詐欺之性質，如果所交付之財物，即係該證券本
    身之價值，其詐欺取財仍屬行使偽造有價證券之行為，不另
    論以詐欺取財罪；但如行使該偽造之有價證券，係供擔保或
    作為新債清償而借款，則其借款之行為，已屬行使偽造有價
    證券行為以外之另一行為，始應再論以詐欺取財罪，並依牽
    連犯關係，從一重處斷，最高法院62年度第1次刑庭庭長會
    議決定及90年度台上字第5416號判決意旨均同此見解。被告
    侯秋峯持如附表一所示之私文書向告訴人張清全施詐取得借
    款，再持附表二所示之偽造本票供作借款擔保，其借款行為
    ，已係行使偽造有價證券以外之另一行為，當應另論以詐欺
    取財罪。
  ㈢再按國民身分證係表彰持有人同一性之證明，為刑法第212條
    所規定之特種文書，惟戶籍法第75條第1項、第2項，就意圖
    供冒用身分使用，而偽造或行使偽造國民身分證者，已有特
    別之處罰規定，故行使偽造國民身分證之部分，應優先適用
    戶籍法之規定。是核被告侯秋峯就犯罪事實一所為，係犯戶
    籍法第75條第2項、第1項之行使偽造國民身分證罪、刑法第
    201條第1項之意圖供行使之用而偽造有價證券罪、同法第21
    6條、第210條之行使偽造私文書罪及同法第339條第1項之詐
    欺取財罪；就犯罪事實二所為，係犯刑法第214條之使公務
    員登載不實文書罪。被告利用不知情之刻印人員偽刻「張淑
    娟」之印章，為間接正犯。又被告於如附表一所示之私文書
    上、如附表二所示之本票上偽造「張淑娟」署名、印文及指
    印，係偽造私文書、偽造有價證券之部分行為，而偽造私文
    書、偽造有價證券之低度行為，復為行使偽造私文書、偽造
    有價證券之高度行為分別吸收，均不另論罪。再被告犯罪事
    實一部分偽造「張淑娟」署名、印文及指印並行使之行為，
    時間密接，方式相同，各行為之獨立性極為薄弱，且係出於
    同一持以向告訴人詐取財物之目的，應視為數個舉動之接續
    實行，屬接續犯，僅論以一罪。被告犯罪事實一部分，以一
    行為同時觸犯行使偽造國民身分證、偽造有價證券、行使偽
    造私文書及詐欺取財等罪，應依刑法第55條之規定，從一重
    之偽造有價證券罪論處。被告所犯上開偽造有價證券罪及使
    公務員登載不實文書罪，犯意各別，行為互殊，應分論併罰
    。
  ㈣爰審酌被告身為前警務人員，當知法守法，竟為求向告訴人
    借款，而變造「張淑娟」之國民身分證，冒「張淑娟」名義
    於借據連帶保證人欄、補連帶保證人之正本身分證核對確認
    簽名確認欄、清償明細表㈠連帶保證人欄分別偽簽「張淑娟
    」之署名、偽捺代表「張淑娟」之指印，及蓋用由不知情之
    刻印業者代刻偽造之「張淑娟」印章於其上，虛偽表示張淑
    娟同意擔任該債務之連帶保證人，並冒名在之本票發票人欄
    上簽署「張淑娟」之署名及蓋用印文，簽發本票以供擔保之
    意，除將使得告訴人的債權無法獲得確實之保障以外，且有
    致使「張淑娟」莫名遭受債權人的追償；另為掩飾自己國民
    身分證及健保卡已出質給債權人之事實，向主管機關謊稱遺
    失而申請補發，足生損害於主管機關對於資料管理之正確性
    ，被告知法犯法著實不該，惟念其犯後坦承犯行並積極向被
    害人「張淑娟」尋求諒解，以及與告訴人達成和解等情，被
    害人張淑娟於本院準備程序中明確表示對於被告並無所求，
    也同意原諒被告，告訴人則於本院109年度南司偵移調字第5
    7號解筆錄中表示願意原諒被告，不再追究被告的刑事責任
    等情，有本院準備程序筆錄及調解筆錄在卷可參，兼衡被告
    自陳高中畢業之智識程度，目前從事臨時工，每月收入約2
    萬出頭，家中有一個小孩，101年出生的，目前與現在的配
    偶及小孩同住等一切情狀，分別量處如主文所示之刑，並就
    有期徒刑得易科罰金部分，諭知易科罰金之折算標準。被告
    辯護人主張被告所生危害情節並非重大，請求依刑法第59條
    酌減其刑，並為緩刑之諭知，然被告僅為向告訴人借款，即
    擅自冒名被害人「張淑娟」簽名及蓋章，偽造「張淑娟」名
    義共同簽發之本票，其行為破壞金融秩序以及損害被害人權
    益，實難認為所生危害情節非重大，而有情堪憫恕或情輕法
    重之情形，而應適用刑法第59條規定予以酌減其刑之必要，
    附此敘明。
四、沒收：查如附表二所示本票除被告偽造之發票人「張淑娟」
    部分外，尚有被告自己親自簽名擔任共同發票人部分，僅就
    該等本票上偽造之發票人「張淑娟」署名及印文各2枚部分
    ，依刑法第205條之規定宣告沒收。另附表一所示之私文書
    上偽造之「張淑娟」指印1枚、「張淑娟」署名3枚、「張淑
    娟」印文3枚以及未扣案之印章1枚，均依同法第219條規定
    ，宣告沒收之。本件被告以偽造「張淑娟」名義共同簽發之
    本票向告訴人詐騙借得50萬元，於偵查中已與告訴人達成調
    解，並已陸續履行清償，截至110年6月間為止，尚餘154,41
    6元尚未清償，惟被告與告訴人既已達成調解，並已給付20
    萬元，即難認為尚有犯罪所得，自無庸依刑法第38條之1第1
    項規定宣告沒收。
據上論斷，應依刑事訴訟法第299條第1項前段，刑法第201條第1
項、第205條、第214條、第219條、第55條、第41條第1項前段，
判決如主文。
本案經檢察官張芳綾提起公訴，檢察官李佳潔到庭執行職務。
中　　華　　民　　國　　110 　年　　12　　月　　14　　日
　　　　　　　　　刑事第六庭  審判長法  官  高如宜  
　　　　　　　　　
　　　　　　　　　                  法  官  陳鈺雯
　　　　　　　　　
                  　　　　　　　　　法　官　鄭銘仁
以上正本證明與原本無異。
如不服本判決應於收受本判後20日內向本院提出上訴書狀，並應
敘述具體理由。其未敘述上訴理由者，應於上訴期間屆滿後20日
內向本院補提理由書狀（均須按他造當事人之人數附繕本）「切
勿逕送上級法院」。
  　　　　　　　　　　　    　　　　書記官　陳姝妤
中　　華　　民　　國　　110 　年　　12　　月　　16　　日
附錄本案論罪科刑法條：
中華民國刑法第201條
意圖供行使之用，而偽造、變造公債票、公司股票或其他有價證
券者，處3年以上10年以下有期徒刑，得併科9萬元以下罰金。
行使偽造、變造之公債票、公司股票或其他有價證券，或意圖供
行使之用而收集或交付於人者，處1年以上7年以下有期徒刑，得
併科9萬元以下罰金。
中華民國刑法第214條
明知為不實之事項，而使公務員登載於職務上所掌之公文書，足
以生損害於公眾或他人者，處3年以下有期徒刑、拘役或1萬5千
元以下罰金。

附表一：
編號 文件名稱 偽造署名 偽造印文 偽捺指印 1 借據 「張淑娟」署名1枚 「張淑娟」印文2枚 「張淑娟」指印1枚  2 補連帶保證人之正本身分證核對確認 「張淑娟」署名1枚   3 清償明細表（一） 「張淑娟」署名1枚 「張淑娟」印文1枚  
附表二：
編號 本票號碼 發票日期 票面金額 偽簽發票人署名 偽造發票人印文 1 699659 101年9月16日 30萬元 「張淑娟」署名1枚 「張淑娟」印文1枚 2 699660 101年9月16日 20萬元 「張淑娟」署名1枚 「張淑娟」印文1枚